臺灣士林地方法院行政訴訟判決　
110年度交字第359號
原      告  林芬蘭  
被      告  臺北市交通事件裁決所

代  表  人  蘇福智  
訴訟代理人  黃郁軒  
上列當事人間交通裁決事件，原告不服被告民國110 年11月26日
北市裁催字第22-CT0000000號裁決，提起行政訴訟，本院判決如
下：
    主  文
原處分撤銷。
訴訟費用新臺幣參佰元由被告負擔。被告應給付原告新台幣參佰
元。
    事實及理由
一、程序事項：本件係因原告不服民國110年11月26日北市裁催
    字第22-CT0000000號違反道路交通管理事件裁決書（下稱原
    處分），裁處罰鍰新臺幣（下同）600元，提起行政訴訟，
    經核屬行政訴訟法第237條之1第1項第1款規定之交通裁決事
    件，爰依同法第237條之7 規定，不經言詞辯論，逕為判決
    。
二、爭訟概要：原告所有車牌號碼為7837-RK號自用小客車（下
    稱系爭車輛）於109年9月8日18時20分許，在新北市○○區○○○
    路0段000號前，因「在劃有紅線路段臨停」之違規事實，經
    新北市政府警察局淡水分局（下稱舉發機關）員警製單舉發
    ，有新北市警交大字第CT0000000號舉發違反道路交通管理
    事件通知單可稽（下稱系爭舉發通知單，見本院卷第50頁）
    ，嗣經被告依道路交通管理處罰條例(下簡稱處罰條例)第55
    條第1項第3款，以原告有「在設有禁止停車標線處所臨時停
    車」之違規事實，而以原處分對原告為裁罰，原告於110年1
    2月10日提起本件行政訴訟。
三、原告主張：
　㈠109年9月8日為星期二上班日，伊下班返家行車路線係從紅樹
    林站右轉淡金公路，左轉新市一路三段，左轉中山北路一段
    285巷，右轉社區後車道進入家中地下停車場，不會經過淡
    水區中山北路1段158號，亦即舉發通知單上違規時間，伊不
    可能經過該違規地點，舉發通知單內容顯與事實不符。又採
    證照片畫面黑暗、無法辨識車輛顏色、亦無法辨識車身輪廓
    形狀與特徵；第一張截圖畫面歪斜，僅看到局部車尾，無法
    看到車輛前後及下方路面，沒有街道實景致無法辨識地點，
    亦不見任何交通標誌標線；第二張畫面歪斜且太小，車尾車
    牌號碼模糊，只見車尾與標線端點尚有距離，車尾並非在紅
    線上，畫面並無車輛「在紅線路段」之情事。
　㈡「臨停」的定義是車輛保持立即行駛之狀態，有人上下車或
    裝卸貨物所需，不得超過三分鐘。採證照片並無「有人上下
    車或是裝卸貨物」致車輛必須靜止之畫面；且截圖為瞬間畫
    面，無法辨識車輛究係行駛中或處於靜止狀態，採證照片不
    符合臨停法定要件，不具備證明能力。採證照片無法證明車
    輛當下是否有任何標線，況截圖為瞬間畫面，無法辨識車輛
    究係行駛中或處於靜止狀態。被告作成行政處分前自應調查
    證據與事實真相並告知原告。復觀第二張採證照片兩側遭遮
    掩部分約占畫面3分之1，顯然是檢舉人以手機偷拍取得影像
    。惟使用手機攝錄之影像並不會出現時間戳，被告與舉發員
    警僅需拿出手機實際拍攝即可證明；又科學儀器攝錄影像檔
    僅需利用影像處理軟體及可任意編輯，甚至只要利用小畫家
    就可以將照片後加上時間戳記讓畫面出現時間序列，亦即檢
    舉人可任意變造時間戳。採證照片係檢舉人為符合檢舉日期
    「109/09/14」，而將時間變造為「2020/09/08」。
　㈢採證照片地點在新北市政府警察局淡水分局水碓派出所前方
    ，倘車輛有影響交通秩序之違規行為，水碓派出所值勤員警
    理應到場處理，水碓派出所員警未主動處理，顯未有違規行
    為。而檢舉人偷拍卻不向派出所員警通報，顯有違常理，動
    機可議等語。並聲明：原處分撤銷。
四、被告答辯：
　㈠有關原告於109年9月8日18時20分不在淡水區中山北路1段158
    號一節：經複查採證影像及Google街景圖系爭車輛確實臨時
    停車於新北市○○區○○○路0段000號前（前方為新北市政府警
    察局淡水分局水碓派出所），無原告主張之情事。有關採證
    照片尚有疑義，遭檢舉人事後變造一節，經複查採證影像為
    連續動態影像無遭剪輯痕跡且有攝影時間佐證，原告陳稱採
    證影像遭變造屬原告主觀之臆測。另查採證影像可見該處紅
    線為連續劃設至前方右彎處並無中斷，系爭車輛違規臨時停
    車於紅線路段，並無原告陳稱車尾非在紅線上之情事。
　㈡有關不符合臨時停車要件一節，查處罰條例第3條第10款規定
    ：「本條例用詞，定義如下：十、臨時停車：指車輛因上、
    下人、客，裝卸物品，其停止時間未滿三分鐘，保持立即行
    駛之狀態。」，經查系爭車輛違規臨時停車於紅線上違規屬
    實，係原告對臨時停車定義之誤解。此有舉發機關於111年1
    月18日新北警淡交字第1114322010號函、舉發通知單存根聯
    、郵政執據、舉發案件查詢資料、檢舉人資料及採證影像可
    稽。綜上，系爭車輛違反道路交通安全規則第111條第1項第
    3款規定：設有禁止臨時停車標線、標線處所不得臨時停車
    。且處罰條例及道路交通安全規則已明文規定在設有禁止臨
    時停車標線（紅線）路段不得臨時停車，案址既已畫設禁停
    紅線即管制車輛不得臨時停放，故不論停車（臨時停車）時
    間多寡、駕駛人是否在場，均屬違規行為，駕駛人自應遵守
    。被告爰依處罰條例第55條第1項第3款規定裁決，並無違法
    之情事等語。並聲明：原告之訴駁回。
五、本院之判斷：
　㈠按「汽車臨時停車時，應依下列規定：…三、設有禁止臨時 
    停車標誌、標線處所不得臨時停車。」道路交通安全規則第
    111條第1項第3款定有明文。「汽車駕駛人，臨時停車有下
    列情形之一者，處新臺幣三百元以上六百元以下罰鍰：…三
    、在設有禁止臨時停車標誌、標線處所臨時停車。」處罰條
    例第55條第1項第3款定有明文。次按「標線依其型態原則上
    分類如下：一、線條以實線或虛線標繪於路面或緣石上，用
    以管制交通者，原則上區分如下：…(五) 紅實線設於路側，
    用以禁止臨時停車。…」、「（第1項）禁止臨時停車線，用
    以指示禁止臨時停車路段，以劃設於道路緣石正面或頂面為
    原則，無緣石之道路得標繪於路面上，距路面邊緣以三○公
    分為度。（第2項）本標線為紅色實線，線寬除設於緣石，
    正面者以緣石高度為準外，其餘皆為一○公分。（第3項）本
    標線得加繪紅色『禁止臨時停車』標字，三○公分正方，每字
    間隔三○公分，沿本標線每隔二○公尺至五○公尺橫寫一組。
    （第4項）本標線禁止時間為全日廿四小時，如有縮短之必
    要時，應以標誌及附牌標示之。」，道路交通標誌標線號誌
    設置規則第149條第1項第1款第5目、第169條分別定有明文
    。
　㈡另對於違反本條例之行為者，民眾得敘明違規事實或檢具違
    規證據資料，向公路主管或警察機關檢舉，經查證屬實者，
    應即舉發。但行為終了日起逾7 日之檢舉，不予舉發。處罰
    條例第7條之1定有明文。且民眾檢舉違反道路交通管理事件
    ，有下列情形之一者，公路主管或警察機關應不予舉發：一
    、違反本條例之行為，自行為成立之日起；行為有連續或繼
    續之狀態，自行為終了之日起，已逾7 日之檢舉。違反道路
    交通管理事件統一裁罰基準及處理細則（下稱處理細則） 
    第23條第1 款亦有明文。故受處分人如主張檢舉人之檢舉已
    逾行為終了後7 日者，處分機關應就違規時間及檢舉日期提
    出證據證明。
　㈢本院當庭勘驗採證影片，其結果為：影片上顯示「2020/09/0
    8 18：20：12」(日期時間位於畫面左側，且為顛倒影像)。
    於時間18：20：12～18：20：25，系爭車輛停放處右前方即
    為派出所(原告稱該處為水碓派出所)，車輛之左前方則有路
    燈照明，道路及行駛之車輛等景像仍清晰可見，檢舉人立於
    系爭車輛車尾後方，系爭車輛為灰色且車尾上之車輛廠牌「
    H」標誌清晰可見，系爭車輛停放於道路右側，且右側後輪
    處繪設有清晰可見之禁止臨時停車紅實線，系爭車輛後方煞
    車燈持續亮起，系爭車輛車牌號碼0000-00清晰可見。於時
    間18：20：26～18：20：41，檢舉人自系爭車輛左側繞行至
    前方，畫面中無法辨識系爭車輛駕駛座是否有駕駛人，系爭
    車輛旁亦無乘客上下車，禁止臨時停車之紅實線沿系爭車輛
    右側車身延伸至前方。於時間18：20：42～18：20：45，檢
    舉人自系爭車輛車尾處於行進間連續拍攝系爭車輛之車身至
    車頭，可見系爭車輛前方車燈均亮起。影片結束。且前開影
    片拍攝影像連續一致，場景、光彩、色澤均屬常態自然呈現
    ，而無任何不協調一致之處。
　㈣依前開勘驗結果，雖可知系爭車輛係停放在臺北市○○區○○○路
    0段000號前，且繪設有禁止臨時停車之紅實線路段，且該紅
    實線之紅漆，色彩清晰且未有斑駁、中斷、不連續或遭遮擋
    等情形，足供一般用路人辨識該路段係禁止臨時停車，且勘
    驗影片中系爭車輛之車頭大燈亦開啟，停放時間達33秒，亦
    尚未逾3分鐘，確有「在設有禁止臨時停車標線處所臨時停
    車」之違規事實。
　㈤惟被告遽以認定本件舉發機關舉發之違規事實符合違規行為
    終了後7 日內之規定，係以採證影片內所載之拍攝時間正確
    為前提，如該時間有誤或無法證明確定之時間，是否符合行
    為終了後7 日內檢舉之要件，即有疑義，故受處分人如主張
    原處分檢舉時間違反7 日內之規定，被告自應就違規時間、
    檢舉時間負舉證責任。經查：
　⒈觀諸本件被告係以該採證影片上之時間戳記，作為違規時間
    之依據，考之科學儀器所得之證據，雖可用以證明交通違規
    行為之存在，但基於科學證據不是自然直接目視，係透過機
    器取得資訊，雖就本件靜態之違規事實僅須該科學儀器得以
    還原事實即可，而無須如測速器、酒精濃度測試器等為定期
    檢定，始得為證明交通違規之違規行為存在，而為裁處之證
    據，然民眾提供之檢舉影片若有事證足認有偽造、變造或另
    行加工製作之虞，即應排除該部分之證據。
　⒉依上開勘驗結果，可知該民眾檢舉之採證影片之日期、時間
    均位於左側，且為顛倒之影像，然舉發機關自該顛倒之影像
    所截取之照片之日期時間卻顯示為正面之影像，此有該照片
    可稽(見本院卷第58、60頁)，二者顯有不同，足認該採證影
    片中之日期、時間確有可能因人為之因素而得控制變更。又
    本院就該採證影片上開日期、時間部分之相關問題函詢舉發
    機關，經舉發機關函覆稱：「旨案為民眾檢舉交通違規，本
    分局於111年2月18日致電檢舉人表示檢舉時間已久遠，爰無
    法提供相關交通違規檢舉資料，建請貴庭傳喚該檢舉人詢問
    相關之情事」等語，有舉發機關111年2月23日新北警淡交字
    第1114327316號函可參（見本院卷第86頁)，再經本院傳喚
    檢舉人於111年3月2日到庭作證，惟檢舉人經合法傳喚未到
    庭，有送達證書可佐（見本院卷第106頁）。是以就上開可
    疑為人工變造之部分，即無相關事證足以證明原因為何，自
    不得以該影片中之日期、時間為原告本件違規事實之依據，
    亦難據此推認本件檢舉人之檢舉(依檢舉資料所載之檢舉時
    間為109年9月14日23時39分)已符合處罰條例第7條之1規定
    ，未逾於行為終了後7 日之要件，即應就此有疑部分之不利
    益歸於舉證之被告，而為有利原告之認定。揆諸前揭規定及
    說明，舉發機關就本件違規，即不應予以舉發。
六、綜上所述，依被告提出之證據，並不能證明檢舉人檢舉原告
    前揭違規事實符合處罰條例第7條之1規定，依處理細則第23
    條第1款規定，即不應舉發，被告依舉發機關之舉發，而認
    原告有「在設有禁止臨時停車標線處所臨時停車」之違規行
    為，依處罰條例第55條第1項第2款規定，裁處原告如原處分
    所示，即屬違誤，原告訴請法院撤銷原處分，為有理由，應
    予准許。
七、本件事證已臻明確，兩造其餘攻擊、防禦方法及所提證據，
    經核均與判決結果不生影響，爰不一一論列，附此敘明。
八、本件第一審裁判費為300 元，應由被告負擔，爰確定第一審
    訴訟費用額如主文第2項所示。
據上論結，本件原告之訴為有理由，依行政訴訟法第237條之7、
第237條之8第1項、第98條第1項前段，判決如主文。
中    華    民    國    111    年    4     月   6     日
                  行政訴訟庭   法  官  徐文瑞
以上為正本係照原本作成。
如不服本判決，應於判決送達後20日內，向本院提出上訴狀並表
明上訴理由（原判決所違背之法令及其具體內容或依訴訟資料可
認為原判決有違背法令之具體事實），其未載明上訴理由者，應
於提出上訴後20日內向本院補提理由書（上訴狀及上訴理由書均
須按他造人數附繕本，如未按期補提上訴理由書，則逕予駁回上
訴），並應繳納上訴裁判費新臺幣750元。
中    華    民    國    111    年    4     月   6     日
                               書記官  朱亮彰